【裁判字號】    97,毒抗,1086
【裁判日期】    970922
【裁判案由】    聲請觀察勒戒
【裁判全文】
臺灣高等法院臺中分院刑事裁定        97年度毒抗字第1086號
抗  告  人
即  被  告  甲○
上列抗告人因聲請觀察勒戒案件，經檢察官聲請觀察勒戒，不服
臺灣臺中地方法院中華民國 97年8月20日第一審裁定（97年度毒
聲字第757號 ，聲請案號：臺灣臺中地方法院檢察署97年度毒偵
字第3009號），提起抗告，本院裁定如下：
    主  文
抗告駁回。
    理  由
一、抗告意旨略以：抗告人於97年5月20日上午8時許，經警持搜
    索票在抗告人的居所查獲不知是誰丟的注射針筒，抗告人雖
    有吸毒前科，但已是快10年前的事，並不代表現在有吸毒的
    習慣，原審裁定稱抗告人自承有吸毒的習慣，但那是10年前
    的事，而非現在有吸毒的習慣，否則抗告人何必到沙鹿童綜
    合醫院作「美沙冬療法」（病歷編號202470），顯然抗告人
    沒有吸毒的傾向。抗告人警訊中曾言前日因感冒有吃感冒藥
    ，所以才致生偽陽性反應，故抗告人曾要求復檢，但原審裁
    定即以自由心證判定抗告人有吸毒的習慣，此實在令人難以
    心服，爰依法提出抗告等語。
二、按犯毒品危害防制條例第10條之罪者，檢察官應聲請法院裁
    定令被告入戒治處所觀察 、勒戒，其期間不得逾2月；依前
    項規定為觀察、勒戒或強制戒治執行完畢釋放後 ，5年後再
    犯第10條之罪者，適用本條前2項之規定 ，毒品危害防制條
    例第20條第1項、第3項分別定有明文。
三、經查：本件抗告人甲○前因施用毒品案件，經原審法院以89
    年度毒聲字第6581號裁定送觀察、勒戒後，認無繼續施用毒
    品之傾向，而於90年3月1日釋放；又於90年間，因施用毒品
    案件，經本院以90年度毒抗字第914號裁定送觀察、勒戒後
    ，認有繼續施用毒品之傾向，再經原審法院以89年度毒聲字
    第2185號裁定令入戒治處所施以強制戒治1年，期間曾因評
    定為合格而無繼續戒治必要，經臺中地方法院以90年度毒聲
    字第4938號裁定停止戒治，所餘戒治期間付保護管束，而於
    90年11月21日停止戒治出所，至91年4月26日期滿執行完畢
    等情，有臺灣高等法院被告前案紀錄表在卷可稽。詎抗告人
    仍不知悔改，復基於施用第一級毒品之犯意，於前次觀察勒
    戒執行完畢釋放5年後之97年5月20日上午9時50分為警採尿
    前回溯4日內某時，在不詳地點，以不詳方式，施用第一級
    毒品1次，嗣於同年月20日上午8時為警持搜索票在其臺中縣
    沙鹿鎮○○街8之4號旁鐵皮屋查獲，並扣得注射針筒及杓子
    各1支，且經警採集其尿液送檢驗結果，呈第一級毒品海洛
    因代謝後之嗎啡陽性反應，有中山醫學大學附設醫院檢驗科
    藥物檢測中心出具之尿液檢驗報告1紙附卷可稽，抗告人雖
    指稱於本案查獲前，業於豐原署立醫院自行接受毒品減害計
    畫美沙冬替代療法及前因感冒有服用感冒糖漿，是否因此尿
    液會有第一級毒品海洛因代謝物嗎啡陽性反應云云。惟關於
    接受「美沙冬療法」者之尿液是否可能檢測出可待因及嗎啡
    陽性反應一節，業經行政院衛生署管制藥品管理局以96 年
    10月22日管檢字第0960010729號函說明「海洛因屬鴉片類毒
    品，目前衛生署『鴉片類物質成癮替代療法作業基準』核准
    之替代療法藥物以『美沙冬鹽酸鹽（Methad one HCL）』及
    『丁基原咖因鹽酸鹽（Buprenorphine HCL）』為主，該二
    製劑未含嗎啡或可代謝成嗎啡之海洛因、可待因成分，服用
    後於尿液中不致於檢出嗎啡、可待因成分」等語。依上開函
    釋亦足以排除抗告人係因參與美沙冬替代療法而造成驗尿呈
    嗎啡偽陽性檢驗之情形發生；復按行政院衛生署藥物食品檢
    驗局於93年12月2日管檢字第0930011566號函示「毒品於尿
    液中排出之最長時限，受施用劑量、施用方式、個人體質及
    代謝情況等因素影響，因個案而異，一般可檢出之最長時間
    為海洛因服用後2至4天，安非他命1至4天、甲基安非他命1
    至5日」，參以被告係於97年5月20日上午9時50分許為警查
    獲後採尿送驗等情，堪認被告於97年5月20日上午9時50分為
    警採尿前回溯4日內某時，在不詳地點，以不詳方式，施用
    第一級毒品1次，灼然至明。抗告人辯稱：其因服用「感冒
    糖漿」，致尿液呈嗎啡陽性反應云云，然抗告人始終未提出
    其究服用何種類之「感冒糖漿」，足供檢驗是否可能含有嗎
    啡之毒品成份，難認抗告人前揭抗辯屬實，則抗告人於觀察
    、勒戒執行完畢釋放後，5年後再犯施用第一級毒品之犯行
    ，應堪認定。原審因而認檢察官之聲請為正當，依毒品危害
    防制條例第20 條第3項、第1項及觀察勒戒處分執行條例第3
    條第1項規定，裁定將抗告人送勒戒處所觀察、勒戒，核其
    認事用法並無不合，抗告意旨所辯，為無理由，應予駁回。
四、據上論結，應依刑事訴訟法第412條，裁定如主文。
中    華    民    國    97    年    9     月    22    日
            刑事第七庭    審判長法  官  林  榮  龍
                                法  官  張  惠  立
                                法  官  鄭  永  玉
上列正本證明與原本無異。
不得再抗告。
                                書記官    瑞  芳
中    華    民    國    97    年    9     月    22    日


司法院資訊處製作；財團法人民間司法改革基金會備份。
